【裁判字號】    97,訴,1565
【裁判日期】    970729
【裁判案由】    毒品危害防制條例
【裁判全文】
臺灣臺中地方法院刑事判決              97年度訴字第1565號
公  訴  人  臺灣臺中地方法院檢察署檢察官
被      告  甲○○
                      號
上列被告因違反毒品危害防制條例案件，經檢察官提起公訴（97
年度毒偵字第320號），被告於準備程序中就被訴事實為有罪之
陳述，受命法官於聽取當事人之意見後，由本院合議庭裁定由受
命法官獨任以簡式審判程序判決如下：
    主    文
甲○○施用第一級毒品，累犯，處有期徒刑壹年；又施用第二級
毒品，累犯，處有期徒刑柒月。應執行有期徒刑壹年伍月。
    犯罪事實
一、甲○○前因違反毒品危害防制條例案件，經本院判處有期徒
    刑三月確定，甫於民國九十四年三月十七日易科罰金執行完
    畢。又曾因施用毒品案件，經依本院九十年度毒聲字第四四
    四六號裁定令入戒治處所施以強制戒治，甫於九十一年九月
    四日強制戒治執行完畢釋放。甲○○於上開強制戒治執行完
    畢釋放後五年內，又基於施用第一級毒品海洛因之概括犯意
    ，自九十四年四月六日某時起至九十四年七月一日某時止，
    連續施用第一級毒品海洛因多次；另基於施用第二級毒品甲
    基安非他命之概括犯意，自九十四年四月六日某時起至九十
    四年七月三日某時止，連續施用第二級毒品甲基安非他命多
    次，經本院以九十四年度訴字第二五二一號判處應執行有期
    徒刑一年四月確定。詎甲○○猶不知悔改及戒絕毒癮，復基
    於施用第一級毒品海洛因之犯意，於九十六年十一月二十七
    日凌晨某時，在其位於臺中市○○區○○路一０一巷二弄十
    號住處，以將少許第一級毒品海洛因置於注射針筒內，並摻
    水稀釋後以注射血管之方式，施用第一級毒品海洛因一次；
    並另基於施用第二級毒品甲基安非他命之犯意，於同日某時
    ，在上開住處，以將甲基安非他命放入玻璃球內燃燒出現煙
    霧再以鼻吸入體內之施用方式，施用第二級毒品甲基安非他
    命一次。
二、案經臺中市警察局第三分局報告臺灣臺中地方法院檢察署檢
    察官偵查起訴。
    理    由
一、本件被告所犯為死刑、無期徒刑、最輕本刑為三年以上有期
    徒刑以外之罪，且非高等法院管轄第一審之案件，經本院合
    議庭裁定由受命法官行準備程序時，被告就被訴事實為有罪
    之陳述後，復經本院合議庭裁定由受命法官獨任行簡式審判
    程序，是其證據之調查，自不受刑事訴訟法第一百五十九條
    第一項、第一百六十一條之二、第一百六十一條之三、第一
    百六十三條之一及第一百六十四條至第一百七十條規定之限
    制，刑事訴訟法第二百七十三條之一第一項、第二百七十九
    條第二項前段、第二百七十三條之二分別定有明文，合先敘
    明。
二、上揭犯罪事實，業據被告甲○○於本院審理時坦承不諱，又
    被告為警查獲時所採集尿液送驗，結果呈嗎啡、可待因、安
    非他命及甲基安非他命陽性反應，亦有中山醫學大學附設醫
    院檢驗科藥物檢測中心出具之尿液檢驗報告、臺中市警察局
    刑事警察大隊委託檢驗尿液代號與真實姓名對照表各一份在
    卷足憑，足見被告自白與事實相符，自堪採信。又按毒品危
    害防制條例於九十二年七月九日修正公布，自九十三年一月
    九日施行，其中第二十條、第二十三條將施用毒品之刑事處
    遇程序，區分為「初犯」及「五年內再犯」、「五年後再犯
    」。依其立法理由之說明：「初犯」，經觀察、勒戒或強制
    戒治後，應為不起訴處分或不付審理之裁定；經觀察、勒戒
    或強制戒治執行完畢釋放後，「五年內再犯」者，因其再犯
    率甚高，原實施之觀察、勒戒及強制戒治既已無法收其實效
    ，爰依法追訴或裁定交付審理。至於經觀察、勒戒或強制戒
    治執行完畢釋放後，「五年後再犯」者，前所實施之觀察、
    勒戒或強制戒治已足以遮斷其施用毒品之毒癮，為期自新及
    協助其斷除毒癮，仍適用「初犯」規定，先經觀察、勒戒或
    強制戒治之程序。從而依修正後之規定，僅限於「初犯」及
    「五年後再犯」二種情形，始應先經觀察、勒戒或強制戒治
    程序。倘被告於五年內已再犯，經依法追訴處罰，縱其第三
    次（或第三次以上）再度施用毒品之時間，在初犯經觀察、
    勒戒或強制戒治執行完畢釋放五年以後，已不合於「五年後
    再犯」之規定，且因已於「五年內再犯」，顯見其再犯率甚
    高，原實施觀察、勒戒或強制戒治，已無法收其實效，即應
    依該條例第十條處罰（最高法院九十五年度第七次刑事庭會
    議決議參照）。查被告曾因施用毒品案件，經依本院九十年
    度毒聲字第四四四六號裁定令入戒治處所施以強制戒治，甫
    於九十一年九月四日強制戒治執行完畢釋放。被告於上開強
    制戒治執行完畢釋放後五年內，又基於施用第一級毒品海洛
    因之概括犯意，自九十四年四月六日某時起至九十四年七月
    一日某時止，連續施用第一級毒品海洛因多次；另基於施用
    第二級毒品甲基安非他命之概括犯意，自九十四年四月六日
    某時起至九十四年七月三日某時止，連續施用第二級毒品甲
    基安非他命多次，經本院以九十四年度訴字第二五二一號判
    處應執行有期徒刑一年四月確定，亦有臺灣臺中地方法院檢
    察署刑案資料查註紀錄表、臺灣高等法院被告前案紀錄表各
    一份在卷可參，參照上開最高法院決議，被告原實施之強制
    戒治，已無法收其實效，應依毒品危害防制條例第十條處罰
    。綜上所述，本件事證已臻明確，被告上開犯行，應堪認定
    。
三、核被告所為，係犯毒品危害防制條例第十條第一、二項之施
    用第一、二級毒品罪。被告所持有之毒品海洛因、甲基安非
    他命，均係供其自己施用，故其持有之低度行為均應為施用
    之高度行為所吸收，均不另論罪。被告所犯上開二罪間，犯
    意各別，罪名有異，應予分論併罰。又被告有如事實欄所載
    之前科，有臺灣臺中地方法院檢察署刑案資料查註紀錄表、
    臺灣高等法院被告前案紀錄表各一紙在卷可按，其受有期徒
    刑之執行完畢後五年以內故意再犯本案二件有期徒刑以上之
    罪，均為累犯，均應依刑法第四十七條第一項之規定加重其
    刑。爰審酌被告一再施用毒品，經強制戒治執行完畢後，仍
    不知戒惕，再次施用第一、二級毒品，無視於毒品對於自身
    健康之戕害及國家對於杜絕毒品犯罪之禁令，不知戒除惡習
    ，惡性非輕，及被告於本院審理期間坦承施用毒品犯行，態
    度良好，又其施用毒品並無危害他人，其犯罪心態與一般刑
    事犯罪之本質並不相同，容應以「病人」之角度為考量，並
    側重適當之醫學治療及心理矯治為宜等一切情狀，分別量處
    如主文所示之刑，並定其應執行之刑，以資懲儆。
據上論斷，應依刑事訴訟法第二百七十三條之一第一項、第二百
九十九條第一項前段，毒品危害防制條例第十條第一項、第二項
，刑法第十一條前段、第四十七條第一項、第五十一條第五款，
判決如主文。
中    華    民    國    97    年    7     月    29    日
                  刑事第十庭    法  官  黃炫中
上正本證明與原本無異。
如不服本判決，應於收受送達後10日內向本院提出上訴書狀（應
敘述具體理由並附繕本）。
上訴書狀如未敘述理由，應於上訴期間屆滿後20日內補提理由書
於本院。
                                書記官  黃珮華
中    華    民    國    97    年    7     月    29    日
附錄論罪科刑法條
毒品危害防制條例第10條
施用第一級毒品者，處 6 月以上 5 年以下有期徒刑。
施用第二級毒品者，處 3 年以下有期徒刑。


司法院資訊處製作；財團法人民間司法改革基金會備份。
